【裁判字號】    98,交聲,4395
【裁判日期】    981222
【裁判案由】    交管條例聲異
【裁判全文】
臺灣板橋地方法院交通事件裁定        98年度交聲字第4395號
原處分機關  交通部公路總局臺北區監理所
聲明異議人  甲○○
即受處分人
上列受處分人因違反道路交通管理處罰條例案件，對於交通部公
路總局臺北區監理所中華民國98年11月5 日所為之北監自裁字第
裁40－Z00000000 號處分（原舉發通知單號：中華民國98年9 月
6 日內政部警政署國道公路警察局公警局交字第Z00000000 號）
，聲明異議，本院裁定如下：
    主  文
異議駁回。
    理  由
一、原處分以：聲明異議人即受處分人甲○○於民國（下同）98
    年9 月6 日14時35分許，駕駛案外人劉素卿所有之車號：98
    82—RJ號自用小客車，在國道三號北上路段行駛，而於行經
    最高速限時速110 公里之北上149 公里處時，竟以時速171
    公里之速度行駛，為在場執勤之內政部警政署國道公路警察
    局第七警察隊大甲分隊員警採用雷達測速儀器測得上開車速
    ，因此發現受處分人有違規超速行駛（行車速度171 公里，
    最高限速110 公里，超速61公里）之事實，立即依法當場攔
    停受處分人並予稽查，嗣經執勤員警以受處分人違反道路交
    通管理處罰條例第43條第1 項第2 款規定，當場填製公警局
    交字第Z00000000 號舉發違反道路交通管理事件通知單予以
    舉發，並指定其應於98年10月6 日前往原處分機關即交通部
    公路總局臺北區監理所到案辦理，且將該舉發單當場交付受
    處分人簽收以為通知。案經移送原處分機關，受處分人依限
    申述不服如上交通違規，經原處分機關函請舉發員警職配之
    內政部警政署國道公路警察局第七警察隊再行查證結果，依
    據舉發機關所為函復本案當場攔停舉發違規歷程，仍認定異
    議人有旨開超速行駛之交通違規行為，乃依據道路交通管理
    處罰條例第43條第1 項第2 款、第5 項前段【本院按：原處
    分雖未予記載本項，惟另併予記明依同條例第24條規定，汽
    車駕駛人有違反該條例第43條之情形者，應接受道路交通安
    全講習之意旨】與第63條第1 項第3 款等規定，裁處罰鍰新
    臺幣（下同）8 千元、記違規點數3 點，並應參加道路交通
    安全講習。
二、聲明異議意旨則稱：
(一)、受處分人於98年9 月6 日14時35分許，駕駛9882－RJ號車行
    駛於國道三號北上149 公里處，固有駕車超速行駛之事實，
    然伊上開車輛裝設GPS 導航系統顯示車速為164 公里，並非
    如舉發員警所述，依其執勤使用雷射測速儀器測得之行車速
    度為171 公里。
(二)、又伊駕車行經如上時、地，係行駛於外側車道，至同向內側
    之中間車道適有與伊駕駛車輛相同車型、車色之汽車一併行
    駛，且該車輛之速度比伊更快，而舉發員警於上述時、地執
    行勤務，經以雷射測速儀器測得車速為171 公里，僅因伊當
    時駕車行駛在外側車道，遂揮旗示意攔停伊所駕車輛，並稱
    前開所測行車速度數據，即為伊駕駛9882－RJ號車之車速，
    卻無照片、錄影或其他證據證明，伊在場表示不服且請求提
    出證明，惟員警僅告知伊快點簽名，伊方予簽收本件舉發單
    ，但不代表伊當時承認有超速行駛事實。
(三)、再，目前國道員警執勤使用之固定式與移動式雷射測速儀器
    設備，均有測速上之誤差，依經濟部標準檢驗局公告雷射測
    速儀檢定檢查技術規範，雷射測速儀速率偵測準確度具有「
    +2km/h ，-3km/h」 之檢定公差，又易受施測者手持穩定度
    或施測天候、光線角度等因素影響，故本案員警持用雷射測
    速儀器測得伊駕車時速為171 公里，應採其平均值，而認伊
    超速並未超過61公里。
(四)、復依道路交通管理處罰條例第7 條之2 規定，測速儀器之設
    置，於高速公路須至少300 公尺前明顯標示之。本件舉發員
    警因伊車輛超速行駛之攔停地點，未有限速標誌、標線，僅
    在國道三號北上150 公里處設有超速警示牌，兩地相距幾近
    1 公里，與前述規定不符，敬請撤銷原處分等云云。
三、經查：
(一)、按汽車行駛高速公路及快速公路，應依速限標誌指示，高速
    公路及快速公路交通管制規則第5 條第1 項定有明文；次按
    汽車駕駛人駕駛汽車，行車速度超過規定之最高時速60公里
    以上，處汽車駕駛人新臺幣6 千元以上2 萬4 千元以下罰鍰
    ，並記違規點數3 點，且應接受道路交通安全講習，道路交
    通管理處罰條例第43條第1 項第2 款、第5 項前段（與該條
    例第24條第1 項第3 款規定意旨同一）及同條例第63條第1
    項第3 款均有明定。
(二)、查受處分人甲○○於98年9 月6 日14時35分許，駕駛車號：
    9882－RJ號自小客車，在國道三號公路北向路段行駛，於行
    經最高速限時速為110公里之北向149公里處時，為在場執行
    違規取締勤務之內政部警政署國道公路警察局第七警察隊大
    甲分隊員警採用器號第TS000409號之非照相式雷射測速儀器
    鎖定測速，測得受處分人以行車速度為171 公里超速行駛之
    事實，因此發現其有「行速171 公里，速限110 公里，超速
    61公里」之違規駕駛行為，隨即當場開啟警示閃光登並以指
    揮棒攔停，並會同駕駛人即受處分人檢視上開雷射測速器液
    晶顯示器所顯示測得之數據後，即當場填製內政部警政署國
    道公路警察局公警局交字第Z00000000 號舉發違反道路交通
    管理事件通知單（下稱舉發單）予以舉發，並交付在場之受
    處分人簽收而為通知。嗣受處分人不服如上舉發違規，依限
    向原處分機關提出申訴，由原處分機關向舉發機關再行調查
    後所得事證，仍認定受處分人有前揭違規行為，依據道路交
    通管理處罰條例第43條第1 項第2 款、第24條第1 項第3 款
    與同條例第63條第1 項第3 款等規定，裁處罰鍰8 千元、記
    違規點數3 點，並應參加道路交通安全講習等事實，有上揭
    舉發單影本1 紙、交通部公路總局臺北區監理所北監自裁字
    第裁40－Z00000000 號裁決書1 件暨內政部警政署國道公路
    警察局第七警察隊98年10月13日公警七交字第0980772462號
    函1 份、本院98年12月17日電話紀錄查詢表等均在卷可稽。
(三)、受處分人固不否認其有於前述時、地，因員警認其超速而舉
    發等情，然辯稱略以：伊當時駕駛車輛之導航系統顯示車速
    為164 公里；又當時同向內側車道亦有一車型、車色相同之
    車輛併同行駛，且車速比伊更快，可能是員警誤認；再依經
    濟部公告雷射測速儀檢定檢查技術規範，本案員警使用雷射
    測速儀器或有誤差，伊應無超速61公里事實等云云。經查：
    (1)本件當時由舉發員警於國道三號149 公里北向（非受處分
      人所述國道三號139 公里北向）處執行違規取締，經以雷
      射槍測速器（器號TS000409）測得受處分人駕駛9882－RJ
      號自小客車行速171 公里，執勤之舉發員警確認該車超速
      無誤，始開啟警示閃光燈並以指揮棒攔停，經會同駕駛人
      即受處分人共同確認雷射測速儀器液晶顯示器所顯示之數
      據（行速數據並顯示於抬頭液晶顯示器內，雖未具照相及
      顯示車號、時間、日期之功能，但係對準單一目標測速且
      現場攔檢，駕駛人即可當場檢視測速數據【並無照片及其
      他為佐證】），並告知違規事實後掣單舉發；況且本案舉
      發違規之雷射測速儀（器號TS000409）為非照相式，該儀
      器於98年6 月23日檢定合格，有效期限至99年6 月30日，
      其準確性無庸置疑等情節，有上開內政部警政署國道公路
      警察局第七警察隊98年10月13日公警七交字第0980772462
      號函及經濟部標準檢驗局雷射測速儀檢定合格證書各1 件
      在卷足憑。
    (2)至受處分人所述經濟部標準檢驗局公布之「雷射測速儀檢
      定檢查技術規範」，係適用於傳送同步紅外線脈衝光之光
      達式（LIDAR MODULE）雷射測速儀（以下簡稱雷射測速儀
      ），係指量測移動車輛所反射之雷射脈波所產生的飛行時
      間變化，並根據脈波重複率來計算並顯示目標車輛行車速
      度，而為經濟部標準檢驗局就雷射測速儀器科學設備之相
      關檢驗規範，是前述雷射測速儀經依上揭規範檢定合格者
      ，自應發給檢定合格證書。準此，前開規定係屬經濟部標
      準檢驗局有關雷射測速科學儀器設備檢定、檢查之技術上
      事項，尚非謂受處分人即可憑依該規範所述，任意質疑業
      經經濟部標準檢驗局檢定合格之雷射測速儀器設備測量所
      得數據之真正。甚者，倘如受處分人所陳，本案員警持用
      檢定合格之非照相式雷射測速儀器（器號：TS000409號）
      ，測得受處分人駕駛車號：9882－RJ號自小客車之行速為
      171 公里，尚須依上開規範所定「雷射測速儀之速率偵測
      準確度檢定公差為+2km/h，-3km/h」一項計算其車速平均
      值，然受處分人既未能提出更為縝密精確之檢算公式與數
      據供為核測，復僅辯陳以：舉發員警測得其行車速度171
      公里，可能具有「+2km/h」之值差而應予減除，就同一事
      項併定「-3km/h」之數值竟又恝置不論！是以，受處分人
      指摘本案舉發員警以檢定合格之非照相式雷射測速儀器（
      器號：TS000409號）測得其行車速度數據應有誤差，其並
      無超速61公里行駛事實一節，顯屬空言而不足採信。
    (3)其次，參酌受處分人有因駕車超速行駛之行為經警攔停稽
      查並填單舉發如上交通違規等情，業據受處分人是認在案
      【本院按：其僅在爭執並無員警所陳係超速61公里之事實
      ，詳參上述】，核與舉發機關再行查明後函復本案舉發違
      規經過情形均屬一致。況且，徵諸本件員警依法在首揭時
      、地在場執行違規取締勤務，其採用雷射測速儀器確係鎖
      定受處分人駕駛之車號：9882－RJ號自小客車，並測得其
      行車速度為171 公里，經確認該車超速違規無誤，舉發員
      警即開啟警示閃光燈且以指揮棒攔停，嗣與其確認該測速
      儀器所示之時速紀錄，並告知其有駕車超速61公里行駛之
      違規事實後掣單舉發，舉發員警與受處分人素不相識，亦
      無任何仇隙怨懟，衡情並無任意虛詞構陷受處分人之理。
      再，舉發員警於依法執行職務時，親自使用雷射測速器之
      科學設備，測得受處分人駕車以行速171 公里超速行駛，
      隨即當場將受處分人攔停稽查，經告知其有如上交通違規
      並填單舉發，核與舉發通知單所載違規事實相符，且與卷
      內其他客觀證據暨受處分人所陳伊有被警攔查開單舉發旨
      開駕車超速61公里行駛之經過等，互核並無齟齬，亦未有
      何違背一般經驗或論理法則之情形，均詳如前述；至受處
      分人以上開情詞置辯，未能舉證以實其說，復未能提出證
      據證明舉發員警有何虛捏事實違法舉發情事。準此，受處
      分人於首揭時、地駕車超過最高行車速限61公里行駛之違
      規事實，堪可認定。
(四)、再按汽車駕駛人行車速度超過規定之最高速限，經採用固定
    或非固定式科學儀器取得證據資料證明者，於高速公路、快
    速公路須至少於300 公尺前，明顯標示之，道路交通管理處
    罰條例第7 條之2 第3 項雖有明定，惟此係對於交通違規之
    「逕行舉發」程序，由於受逕行舉發之被通知人並無當場向
    舉發員警辯駁、陳述意見之機會，故明定其逕行舉發之法定
    要件，然而，本件係員警執行違規取締勤務，當場發現受處
    分人有以車速171 公里駕車違規超速行駛之事實，即當場予
    以攔停後製單舉發，與前開交通違規之「逕行舉發」程序尚
    屬有間。復衡酌上揭條文之立法用意，旨在表明科處違規人
    行政裁罰之最終目的，係敦促駕駛人依行車速限駕駛，是以
    科學儀器採證，應由主管機關在顯明處告示，用以提醒駕駛
    人依道路限速行駛，以期在駕駛人避免受罰之心理下，達到
    依行車速限駕駛進而維護行車安全之最大效益，尚非謂如有
    違反，駕駛人超速行駛之違規行為即應不罰，自甚明確（臺
    灣高等法院96年交抗字第182 號交通事件裁定意旨可資參照
    ）。且按道路交通安全規則及相關道路交通安全法規，皆係
    基於維護社會公眾用路安全暨避免發生事故之目的而訂定，
    為社會公眾用路之基本依據，任何駕駛人駕車行駛在道路上
    ，本即具有遵守相關規定以保障自身及他人通行安全之義務
    ；至警告標示之設置，係具提醒、督促駕駛者注意之作用而
    已，尚非以其設置處所妥當與否，作為判定該處得否取締超
    速違規之所據。質言之，交通法規之遵守義務，要不因舉發
    警告標誌之設置與否而有異，否則，僅在見有超速違規舉發
    警告標誌此際，始為求免受罰而被動遵循法規，此種投機心
    理顯非法治社會應有之正確觀念。
(五)、綜前所論，本件原處分機關依據舉發單暨向舉發機關再行查
    明所得事證，認定異議人確有首揭駕車違規超速61公里行駛
    之事實，依法裁處罰鍰8 千元、記違規點數3 點，並應參加
    道路交通安全講習，核無違誤。本件聲明異議為無理由，應
    予駁回。
四、據上論斷，應依道路交通案件處理辦法第19條，裁定如主文
    。
中    華    民    國    98    年    12    月    22    日
                        交通法庭法  官  黎錦福
上列正本證明與原本無異。
如不服本裁定，應於裁定送達後5 日內敘明抗告理由，向本院提
出抗告狀。
                                書記官  蔡麗春
中    華    民    國    98    年    12    月    22    日


司法院資訊處製作；財團法人民間司法改革基金會備份。
